【裁判字號】    89,易,487
【裁判日期】    890523
【裁判案由】    違反毒品危害防制條例
【裁判全文】
臺灣新竹地方法院刑事判決                          八十九年度易字第四八七號
    公  訴  人  臺灣新竹地方法院檢察署檢察官
    被      告  甲○○
右列被告因違反毒品危害防制條例案件，經檢察官提起公訴（八十九年度毒偵字第八
一七、八二０號），本院判決如左：
    主  文
本件公訴不受理。
    理  由
一、按起訴之程序違背規定者，應諭知不受理之判決，並得不經言詞辯論為之，刑事
    訴訟法第三百零三條第一款、第三百零七條分別定有明文。又犯毒品危害防制條
    例第十條施用毒品之罪者，檢察官應先將被告送勒戒處所觀察、勒戒，經觀察、
    勒戒後，無繼續施用毒品傾向者，應由檢察官為不起訴處分，有繼續施用毒品之
    傾向者，由檢察官聲請法院裁定令入戒治處所施以強制戒治，依前開規定為不起
    訴處分後，五年內再犯施用毒品之罪，經觀察、勒戒後，認有繼續施用毒品之傾
    向或三犯以上者，不適用前開規定，但應由檢察官聲請法院裁定令入戒治處所施
    以強制戒治。強制戒治違反保護管束應遵守事項情節重大者，得撤銷保護管束，
    仍應施予強制戒治。而強制戒治執行已滿三月，戒治處所認無繼續戒治之必要者
    ，得檢具事證，報由檢察官聲請法院裁定停止戒治，被告於停止戒治期間，若有
    違反保護管束應遵守事項情節重大者，得由檢察官聲請法院撤銷停止戒治，毒品
    危害防制條例第二十條、第二十二條第一、第二項分別定有明文。
二、查本件被告甲○○前曾因施用第二級毒品安非他命，經臺灣板橋地方法院以八十
    七年度毒聲字第六二九號裁定送觀察、勒戒後，認無繼續施用毒品之傾向，由臺
    灣板橋地方法院檢察署檢察官以八十七年度偵字第一四三二０號為不起訴處分確
    定，且於不起訴處分確定後，五年內又於八十七年十月三十一日十八時許往前回
    溯九十六小時內之某時，在不詳地點處施用第二級毒品安非他命，經本院以八十
    八年度毒聲字第一七七號裁定送觀察、勒戒後，認有繼續施用毒品傾向，後經本
    院裁定令入戒治處所施以強制戒治，並經臺灣新竹地方法院檢察署檢察官提起公
    訴，由本院於八十八年六月十日以八十八年度易字第三五七號判決判處有期徒刑
    六月確定。而被告強制戒治部分，因戒治執行滿三月，戒治處所認無繼續戒治之
    必要，而經由臺灣新竹地方法院檢察署檢察官聲請本院於八十八年十月二十六日
    裁定停止戒治付保護管束出所，然因被告於停止戒治期間再度施用第二級毒品安
    非他命，違反保護管束情節重大，而經本院以八十九年度毒聲字第六０七號裁定
    撤銷停止戒治，仍令入戒治處所施以強制戒治，此有臺灣新竹地方法院檢察署刑
    案資料查註紀錄表、臺灣高等法院被告全國前案紀錄表、臺灣新竹地方法院檢察
    署檢察官八十八年度偵字第四七一號起訴書、本院八十八年度易字第三五七號判
    決書、本院八十九年度毒聲字第六０七號裁等附卷可稽，合先敘明。
三、次查，本件公訴人係以被告於停止戒治付保護管束期間施用第二級毒品安非他命
    之行為，向本院提起公訴，然細譯毒品危害防制條例第二十條之規定，應係在行
    為人施用毒品經觀察、勒戒後，無繼續施用毒品傾向，經不起訴處分或免刑判決
    後，五年內再犯施用毒品之罪，且經觀察、勒戒後認有繼續施用毒品傾向，或三
    犯以上者，始能就其施用行為再為起訴，而本件被告於不起訴處分後，五年內再
    犯施用毒品之罪，且經觀察、勒戒後有繼續施用毒品傾向之施用行為，業經臺灣
    新竹地方法院檢察署檢察官起訴，而由本院以八十八年度易字第三五七號判決判
    處有期徒刑六月確定在案，另強制戒治部分則於八十八年十月二十六日經本院裁
    定停止戒治。被告於停止戒治期間，再度施用第二級毒品案非他命，違反保護管
    束情節重大，亦經本院八十八年度毒聲字第六０七號裁定撤銷停止戒治，已如前
    述。而依毒品危害防制條例第二十二條第一項規定：強治戒治己滿三月，戒治處
    所認無繼續戒治之必要者，得檢具事證，報由檢察官聲請法院裁停止戒治。同條
    第二項規定：被告於強制戒治期間，若有違反保護管束情節重大者，得由檢察官
    聲請法院撤銷停止戒治。該條就強制戒治之規定，並無限於第一次施用，或經不
    起訴、免刑判決後，五年內再次施用裁定之強制戒治。則依毒品危害防制條例所
    實施之強制戒治，於停止戒治付保護管束期間，倘有違反保護管束應遵守事項情
    節重大者，僅得撤銷停止戒治。而所謂「違反保護管束應遵守事項情節重大者」
    ，法雖無規定具體事項，惟依毒品危害防制條例立法目的在於防制毒品危害，維
    護國民身心健康，促使行為人戒除施用毒品行為。停止強制戒治付保護管束，亦
    為戒治之階段。倘於保護管束期間再有施用毒品行為，顯己未能完成戒治，自屬
    違反保護管束應遵守事項情節重大之事由，應撤銷停止強制戒治。本件公訴人向
    本院聲請裁定被告令入戒治處所施以強制戒治，被告強制戒治部分則於戒治執行
    滿三月後，戒治處所認無繼續戒治之必要，遂由公訴人聲請本院裁定停止戒治付
    保護管束。被告於停止戒治期間，再度施用第二級毒品安非他命，違反保護管束
    情節重大，依法自僅得聲請法院撤銷停止戒治。是本件被告於停止戒治付保護管
    束期間施用第二級毒品安非他命之行為，依上開條例之規定，應不得再為起訴，
    公訴人竟聲請本院撤銷被告停止戒治，同時又提起公訴，起訴程序顯有違背規定
    。再者，就毒品危害防制條例之立法目的觀之，其係為防制毒品危害，維護國民
    身心健康，而制定該條例者，即毒品危害防制條例之訂定，係為維護施用毒品行
    為人之身心健康，故有似病患治療之觀察、勒戒、強制戒治之規定，僅在該條例
    特別規定之有限情形下，始有起訴其施用毒品行為之必要。本件公訴人就毒品危
    害防制條例所未規定之情形逕行起訴，即屬不得起訴而起訴，起訴之程序違背規
    定，本院自應依刑事訴訟法第三百零三條第一款之規定，諭知不受理之判決，依
    照上開說明，本件爰不經言詞辯論，逕為諭知不受理之判決。
四、據上論結，應依刑事訴訟法第三百零三條第一款、第三百零七條判決如主文。
中      華      民      國    八十九    年      六      月      七      日
                                    臺灣新竹地方法院刑事第一庭
                                        審  判  長  法  官  王  銘  勇
                                                    法  官  謝  永  昌
                                                    法  官  馮  俊  郎
右正本證明與原本無異。
如不服本判決，應於判決送達後十日內向本院提出上訴狀（應附繕本），上訴於臺灣
高等法院。
                                                    書記官  謝  國  聖
中      華      民      國    八十九    年      六      月      七      日


司法院資訊處製作；財團法人民間司法改革基金會備份。
